臺灣新竹地方法院刑事判決　　　　　　99年度交簡上字第46號
上　訴　人　臺灣新竹地方法院檢察署檢察官
被　　　告　彭楷鈞
上列上訴人因被告過失致死案件，不服本院新竹簡易庭99年度竹
交簡字第26號中華民國99年10月1 日第一審簡易判決（聲請案號
：臺灣新竹地方法院檢察署99年度偵字第4073號），提起上訴，
本院管轄第二審之合議庭判決如下：
    主  文
上訴駁回。
彭楷鈞緩刑貳年。
    事  實
一、彭楷鈞於民國99年4 月22日18時許，騎乘其所有車牌號碼9F
    N —113 號重型機車，搭載彭文沁，沿新竹市○○路○ 段南
    寮加油站往新竹縣竹北市方向行駛，於同日18時14分許，其
    騎乘上揭機車行經新竹市○○路○ 段209 巷口時，本應注意
    車前狀況，隨時採取必要之安全措施，而依當時天候晴、夜
    間有照明、柏油路面、乾燥、無缺陷、無障礙物、視距良好
    等情狀，並無不能注意之情事，其疏未注意及此，貿然直行
    ，致其所騎乘上揭機車左前車頭因而撞及同向在前行走之行
    人張學先，張學先因而倒地，致受有頭部外傷合併左側硬腦
    膜下出血、右側顱骨骨折及顱底骨折等傷害。經緊急將張學
    先送國軍新竹地區醫院附設民眾診療服務處急診，到院前已
    無生命徵象，經急救後送入加護病房繼續治療，於99年4 月
    24日13時50分許因病危自動出院，並於99年4 月24日14時10
    分許因頭部鈍力損傷不治死亡。彭楷鈞於肇事後，在未有偵
    查犯罪職權之機關或公務員發覺其為犯嫌前，親自以電話報
    警處理，並在肇事現場向前來處理之警員表明其為肇事者而
    自首並願接受裁判之意。
二、案經彭寶琴訴由新竹市警察局第一分局報請臺灣新竹地方法
    院檢察署檢察官偵查後聲請簡易判決處刑。
    理  由
壹、程序部分：
（一）本件被告彭楷鈞之供述，被告並未主張係以不正方法取得
      或筆錄記載與實際所述不符合之情形而無證據能力，足認
      被告等於警詢及偵訊時之供述，均屬出於自由意識之陳述
      ，無何任意性之瑕疵可指，應具有證據能力。
（二）次按被告以外之人於審判外之言詞或書面陳述，除法律有
      規定者外，不得作為證據，刑事訴訟法第159 條第1 項固
      定有明文；惟被告以外之人於審判外之陳述，雖不符同法
      第159 條之1 至第159 之4 之規定，而經當事人於審判程
      序同意作為證據，法院審酌該言詞陳述或書面陳述作成時
      之情況，認為適當者，亦得為證據。又當事人、代理人或
      辯護人於法院調查證據時，知有第159 條第1 項不得為證
      據之情形，而未於言詞辯論終結前聲明異議者，視為有前
      項之同意，刑事訴訟法第159 條之5 第1 項、第2 項亦定
      有明文。查告訴人即被害人家屬彭寶琴於警詢及偵訊時之
      指訴、被害人家屬陳振皓於偵訊時之指述，以及證人彭文
      沁於警詢及偵訊時之證述，暨卷內以其等記載為內容之文
      書證據，雖均屬被告以外之人於審判外之言詞陳述，然被
      告就上開被告以外之人之審判外之陳述，於本院審理中並
      不爭執證據能力，復未曾於言詞辯論終結前聲明異議；而
      本院審酌該等告訴人指訴、被害人家屬指述及證人證述等
      作成時之情況，均無不能自由陳述之情形，亦均無違法取
      證及證明力過低之瑕疵，且與待證事實具有關連性，認為
      以之作為證據應為適當，依前揭規定說明，自得為證據。
（三）至於本院下列所引用其餘非供述證據部分，被告於本院均
      未主張排除該非供述證據之證據能力，且迄本院言詞辯論
      終結前均未表示異議，本院審酌前揭非供述證據之取得過
      程亦無何明顯瑕疵，且無顯有不可信之情況，認均有證據
      能力。
貳、實體部分：
一、認定犯罪事實所根據的證據及理由：
（一）訊據被告彭楷鈞對於上揭事實坦承不諱（見本院99年度交
      簡上字第46號卷第20、39、59、71頁），並為告訴人即被
      害人家屬彭寶琴於警詢、偵訊及本院審理時指訴明確，被
      害人家屬陳振皓於偵訊時指述在卷（見99年度相字第274
      號卷【以下簡稱第274 號相卷】第14至16、55、56頁、99
      年度偵字第4073號卷第8 、9 頁、本院99年度交簡上字第
      46號卷第40、53頁），且經證人彭文沁於警詢及偵訊時均
      證述綦詳（見第274 號相卷第17至19、60頁背面至61頁）
      ，復有臺灣新竹地方法院檢察署電話報驗報告1 份、新竹
      市警察局第一分局案件初步調查報告暨報驗書1 份、警員
      許村豪所出具之偵查報告1 份、道路交通事故現場圖1份
      、道路交通事故調查報告表（一）及（二）各1 份、車禍
      現場及車損情形等照片25幀、駕駛執照影本1 份、行車執
      照影本1 份、車號查詢重型機車車籍資料1 份、證號查詢
      機車駕駛人資料1 份等在卷足稽（見第274 號相卷第1 、
      6 至8 、22至36、44至49頁、本院99年度竹交簡字第26號
      卷第4 、5 頁）。又被害人張學先確因本件車禍而受有頭
      部外傷合併左側硬腦膜下出血、右側顱骨骨折及顱底骨折
      等傷害，經送國軍新竹地區醫院附設民眾診療服務處急診
      ，到院前已無生命徵象，經急救後送入加護病房繼續治療
      ，於99年4 月24日13時50分許因病危自動出院，並於99年
      4 月24日14時10分許因頭部鈍力損傷不治死亡等情，亦有
      國軍新竹地區醫院附設民眾診療服務處診斷證明書1 份存
      卷足參（見第274 號相卷第21頁），且據檢察官督同法醫
      師相驗鑑定死因，並製有勘驗筆錄1 份、相驗屍體證明書
      1 份、法醫檢驗報告書1 份及相驗照片14幀等在卷足憑（
      見第274 號相卷第37至43、54、57、68至74頁）。
（二）按汽車駕駛時，駕駛人應注意車前狀況及兩車併行之間隔
      ，並隨時採取必要之安全措施，道路交通安全規則第94條
      第3 項定有明文。被告領有合法重型機車之駕駛執照，其
      騎乘機車自應知悉及注意上揭法規之規定。而依被告肇事
      時之路況天氣晴、夜間有照明、柏油路面、乾燥、無缺陷
      、無障礙物、視距良好等情，有上揭道路交通事故調查報
      告表（一）附卷足佐；被告復於警詢時供述：車禍發生當
      時天色較暗，車流量較大，餘均良好等語在卷（見第274
      號相卷第10頁），足認並無不能注意之情事自明。被告竟
      疏未注意及此，騎乘上揭重型機車行抵案發地點時，未注
      意車前狀況，致其所騎乘上揭機車左前車頭撞及同向在前
      行走之行人即被害人張學先而肇事，使被害人張學先死亡
      ，是以被告之行為顯有過失。而本件車禍經送臺灣省竹苗
      區車輛行車事故鑑定委員會鑑定結果，亦認路權歸屬：彭
      楷鈞駕駛重機車後載彭文沁沿東大路由西往東方向行駛，
      應注意車前狀況，並隨時採取必要之安全措施；行人張學
      先沿東大路由西往東方向行走，突被後方駛至彭楷鈞所駕
      駛之重機車撞擊，無法防範。鑑定意見：彭楷鈞駕駛重機
      車轉頭看後方，未注意車前狀況撞擊同向行走之行人，為
      肇事原因；行人張學先被後方駛至之車輛撞擊，無肇事因
      素等情，亦有臺灣省竹苗區車輛行車事故鑑定委員會於99
      年8 月2 日以竹苗鑑990404字第0995302386號函檢附之鑑
      定意見書1 份在卷可考（見本院99年度竹交簡字第26號卷
      第66至69頁）。而被害人張學先確因本件車禍而受有前述
      傷害，經急救後，仍因頭部鈍力損傷不治死亡等情，亦如
      前述，足見被害人張學先因本件車禍死亡，與被告之過失
      行為間並有相當因果關係。
（三）從而，被告之自白核與事實相符而堪採信，本案事證明確
      ，被告所為前開過失致死犯行洵堪認定，應予依法論科。
二、論罪科刑：
（一）核被告彭楷鈞所為，係犯刑法第276 條第1 項之過失致死
      罪。又被告於本件車禍發生後，在未有偵查犯罪職權之機
      關或公務員查知為犯嫌前，即以其電話報警處理，並主動
      於前來處理之警員到場時表明其為肇事者及願受裁判之意
      等情，業據被告於警詢及偵訊時供述明確（見第274號相
      卷第10、59頁背面、60頁），並有新竹市○○○道路交通
      事故肇事人自首情形紀錄表1 份在卷足參（見本院99年度
      竹交簡字第26號卷第56頁），應依刑法第62條前段之規定
      ，減輕其刑。。
（二）上訴人上訴意旨認被告載女友一路談笑風生，公然視行人
      生命如草芥，事後無賠償，原審竟僅判處被告有期徒刑6
      月，如易科罰金，以新臺幣一千元折算一日，實令人難以
      甘服，是以原審判決量刑過輕等語。然查量刑之輕重，係
      事實審法院得依職權自由裁量之事項，茍已斟酌刑法第57
      條各款所列情狀而未逾越法定刑度，則不得遽指為違法；
      刑罰之量定屬法院自由裁量之職權行使，但仍應審酌刑法
      第57條所列各款事由及一切情狀，為酌量輕重之標準，並
      非漫無限制，在同一犯罪事實與情節，如別無其他加重或
      減輕之原因，下級法院量定之刑，亦無過重或失輕之不當
      情形，則上級法院對於下級法院之職權行使，原則上應予
      尊重，此有最高法院72年臺上字第6696號判例、85年度臺
      上字第2446號判決意旨可資參照。準此，法律固賦予法官
      自由裁量權，但此項裁量權之行使，並非得以任意或自由
      為之，仍應受一般法律原則之拘束，必須符合法律授權之
      目的，並受法律秩序之理念、法律感情及慣例所規範，法
      官量刑權雖係受法律拘束之裁量原則，但其內涵仍將因各
      法官之理念、價值觀、法學教育背景之不同而異，是以自
      由裁量之界限仍難有客觀之解答，端賴法官於個案審判時
      ，依個案事由加以審酌，若無裁量濫用情事，難謂有不當
      之處。本件原審判決已考量被告係本件車禍發生之肇事因
      素，並因而肇致被害人張學先喪失生命，對家屬亦造成無
      可彌補之創傷；被害人張學先並無肇事因素，被告雖坦承
      犯行，且符合自首要件，但未能與告訴人彭寶琴達成和解
      等一切情狀，量處有期徒刑6 月，並諭知如易科罰金之折
      算標準，應非過輕。從而原判決認事用法並無違誤，所量
      刑度亦稱妥適，上訴人以前揭理由指摘原判決不當，求予
      撤銷改判，核無理由，應予駁回。
（三）末查被告前未曾受有期徒刑以上刑之宣告等情，有臺灣新
      竹地方法院檢察署刑案資料查註紀錄表及臺灣高等法院被
      告前案紀錄表各1 份在卷可稽（見99年度偵字第4073號卷
      第3 頁、本院99年度交簡上字第46號卷第12頁），其因一
      時疏失，致罹刑章，惟於本院審理時坦承犯行，且與告訴
      人彭寶琴達成民事和解，並已給付全部賠償金額，告訴人
      並同意給予被告緩刑之宣告等情，有本院100 年7 月29日
      和解筆錄1 份及準備程序筆錄1 份在卷足參（見本院99年
      度交簡上字第46號卷第61至63頁），經考量被告經此偵、
      審程序之教訓，當知所警惕，認其應無再犯之虞，本院認
      其所受宣告之刑以暫不執行為適當，爰依刑法第74條第1
      項第1 款規定諭知緩刑2 年，以勵自新。
據上論斷，應依刑事訴訟法第455 條之1 第1 項、第3 項、第368
條，刑法第74條第1 項第1 款，判決如主文。
本案經檢察官邱宇謙到庭執行職務。
中    華    民    國   100    年    12    月    23    日
                  刑事第一庭    審判長法  官  陳健順
                                      法  官  林哲瑜
                                      法  官  楊惠芬
以上正本證明與原本無異。
不得上訴。
中    華    民    國   100    年    12    月    23    日
                                      書記官  張懿中
附錄本案論罪科刑法條全文：
刑法第276 條第1 項：
因過失致人於死者，處二年以下有期徒刑、拘役或二千元以下罰
金。